臺灣臺南地方法院民事判決　八十九年重訴字第五○五號
　　原　　　告　丁○○
　　被　　　告　甲○○
　　　　　　　　丙○○
　　　　　　　　乙○○
右當事人間，請求損害賠償事件，本判決如左：
    主    文
被告甲○○、丙○○應連帶給付原告新台幣佰陸拾柒萬玖仟零柒拾肆元，及被告甲○○自民國八十九年四月二十一日起，被告丙○○自民國八十九年七月二十九日起，
均至清償日止，按週年利率百分之五計算之利息。
原告其餘之訴駁回。
訴訟費用，由被告甲○○、丙○○連帶負擔百分之四十七；餘由原告負擔。
本判決第一項原告勝訴部分於原告以新台幣壹佰貳拾貳萬陸仟佰伍拾捌元為被告甲○○、丙○○供擔保後，得假執行。
原告其餘假執行之聲請駁回。
    事    實
甲、原告方面：
一、聲明：求為判決被告應連帶給付原告新台幣（下同）七百八十萬三千七百二十四
    元，及自起訴狀繕本送達翌日起至清償日止，按年息百分之五計算之利息。並願
    供擔保，請准宣告假執行。
二、陳述：
　（一）被告三人於民國（下同）八十七年十月十四日凌晨，無故共同毆打原告，致
        原告受有重大無法治療之傷害，侵權行為之事實，被告甲○○、丙○○部分
        ，分別引用公訴人八十九年度偵字第三六號及八十八年度偵字第三二八六號
        起訴書，茲不贅述。至被告乙○○係經被告甲○○指證確於案發當時與被告
        丙○○共同毆打原告，其雖尚未經刑事追訴，亦為民法上之共同侵權行為人
        ，對原告亦應負賠償責任，爰依刑事訴訟法第四百八十七條第一項之規定，
        追加丙○○、乙○○二人為被告。
  （二）按因故意不法侵害他人之權利者，負損害賠償責任；又數人共同不法侵害他
        人之權利者，連帶負損害賠償責任；不法侵害他人之身體或健康，對於被害
        人因此喪失或減少勞動能力，或增加生活上之需要時，應負損害賠償責任；
        又不法侵害他人之身體或健康者，被害人雖非財產上之損害，亦得請求賠償
        相當之金額。民法第一百八十四條第一項前段、第一百八十五條第一項前段
        、第一百九十三條第一項、第一百九十五條第一項前段分別定有明文。謹將
        原告所受損害臚列如后：
    　(一)減少勞動能力之損害：二百五十五萬一千一百八十三元。原告因被告之侵權
　　    行為受有頭部外傷，下顎骨折、左大腦顱內出血合併右側肢體（上、下肢）
        癱瘓、失語症及認知功能不良，日常生活仍須他人協助之重大難治之重傷害
        ，有診斷證明書三紙可稽（詳證物二），應符合勞工保險殘廢給付標準表第
        二級殘廢等級，參酌該殘廢等級給付標準，原告所減少勞動能力之程度為一
        二００分之一０００。次查，原告係五十一年九月五日生，於本件事故時為
        三十六歲，至勞動基準法所定勞工退休年齡六十歲止，尚有二十四年。又原
        告受傷之前任職於貞冠實業有限公司，每月收入一萬五千九百元，亦有薪資
        扣繳憑單乙紙為憑。準此，衡以原告減少勞動能力之程度，其一次請求二十
        四年減少勞動能力之損失，依霍夫曼式計算法扣除中間利息後，其金額為二
        ，五五一，一八三元（計算式：
        15900x12x1000/1200x16.0000000=2,551,183,元以下四捨五入）。
      (二)增加生活上需要所生損害：三十三萬二千五百四十一元。
        1.醫療費：共計十二萬一千五百二十一元，有收據四十三紙足憑。
        2.看護費用：自八十七年十月二十一日起至八十八年一月十五日止，共計八
          十七天，每日看護工資二千四百元，合計二十萬八千八百元，有收費證明
          乙紙為憑。
        3.交通費：原告家人自八十八年三月間起迄同年八月底，每隔數日即開車搭
          載原告至成大醫院復健或門診治療，所花費之停車費用共計二千二百二十
          元，有統一發票六十六紙可稽。
      (三)精神慰撫金：五百萬元。
        原告因被告一時逞兇鬥狠，致受有頭部外傷、下顎骨折、顱內出血等傷害，
        歷經開顱手術及下顎骨固定手術，另因左大腦受創致右側肢體癱瘓、失語症
        及認知功能不良，自受傷後長期奔波醫院持續復健中，其精神、神經俱達殘
        障程度，且該殘障將伴隨原告餘生，勢必痛苦不堪！是懇請鈞院參酌兩造之
        身分、地位、經濟狀況，及原告因上開傷害所造成精神痛苦之程度等情，認
        原告請求精神慰撫金以五百萬元為相當，聊以藉慰。
  （三）綜上所述，本件原告基於侵權行為之法律關係，請求被告連帶給付減少勞動
        能力之損害二百五十五萬一千一百八十三元、增加生活上需要所生損害三十
        三萬二千五百四十一元，及精神慰撫金五百萬元，合計七百八十八萬三千七
        百二十四元及法定遲延利息，應有理由。
  （四）減少勞動能力損害之爭點：
　　　(一)原告因本事故受傷前，係經營貞冠實業有限公司（下稱貞冠公司）及紫妃實
    　　業有限公司（下稱紫妃公司），而由配偶楊芳妹擔任負責人，原告擔任紫妃
        公司負責人及貞冠公司股東，並因實際負責貞冠公司業務，而向貞冠公司每
        月領有薪資一萬五千九百元。
      (二)八十七年十月十四日原告受重傷後，經復建結果，因頭部外傷合併右側肢體
        癱瘓及失語症之傷害，仍無法恢復功能，有國立成功大學醫學院附設醫院（
        八八）成附醫病歷字第三七七五號函送之病患診療資料摘錄表可稽，迄今連
        最基本之吃飯如廁等日常生活仍需他人協助，完全無法工作，謹參酌勞工保
        險殘廢給付標準表，至少已達第二級殘廢，確減少一二００分之一０００程
        度之勞動能力。
    　(三)至原告八十八年度於貞冠公司之薪資所得，係於八十八年經全體股東同意給
        付原告八十七年度之年終獎金、未休假獎金、離職前請假期間酌給半薪工資
        及受傷慰問金等，非於受傷後現實從事工作之所得，特予陳明。
　    (四)減少勞動能力損害計算之基礎：
　　    按「不法侵害他人之身體或健康者，對於被害人因此喪失或減少勞動能力應
        負損害賠償責任，為民法第一百九十三條第一項所明定，所稱喪失或減少勞
        動能力之價值應以該喪失或減少之能力在通常情形下，可能取得之收入為標
        準，既不得以現有之收入為依據，亦非以一時一地之工作收入為準。」最高
        法院七十三年台上字第一八二一號判決參照，原告受傷前除因實際負責貞冠
        公司業務，而向貞冠公司每月領有薪資一萬五千九百元外，尚經營紫妃公司
        ，業如前述，原告因肢體癱瘓及失語，已完全喪失商業經營能力，惟因請求
        營業收入損失舉證繁雜，原告方僅以薪資收入請求，為勞工保險第二級投保
        薪資，應無過當之情。
  （五）增加生活上需要其中醫療費所生損害之爭點：
　　　(一)超等病房自付差額：捨棄二千五百元之請求。依原告起訴狀證物四奇美醫院
　　    編號0000000號收費收據，原告起訴係請求現繳金額七千八百六十元
        ，其中膳食費三百六十元及個人衛生費五千元合計五千三百六十元屬必要費
        用，就超等病房自付差額原告僅請求二千五百元非二萬一千元，故捨棄二千
        五百元之請求。
    　(二)膳食費：按民法第一百九十三條第一項規定：「不法侵害他人之身體或健康
        者，對於被害人因此喪失或減少勞動能力，或增加生活上之需要時，應負損
        害賠償責任。」，所謂增加生活上之需要，係指被害以前並無此需要，因為
        受傷害，始有支付此費用之需要而言，因此身體或健康受不法侵害，需住入
        醫院治療，於住院期間所支付之膳食費用，應屬增加生活上需要之費用，加
        害人應予賠償。最高法院七十八年度第九次民事庭會議決議(二)參照，故原告
        請求住院期間之膳食費用，於法有據，應有理由。
    　(三)證明書費：一千七百元捨棄。
    　(四)傅耳鼻喉科診所醫療費用：四百五十元捨棄。
  （六）精神慰撫金：
　　　　原告本經營穩定正當之事業，育有三名年幼子女，家庭生活幸福美滿，遽遭
　      被告等毆打致終生殘廢，無復原之可能，不但喪失工作及經濟事業之能力，
        無法扶養照顧子女，甚且吃飯如廁之日常生活，都需人扶持照料，原告配偶
        楊芳妹獨立扛下沈重之家庭生計竟日在外忙碌奔波，又無餘力雇用家庭看護
        照顧原告，照顧原告吃喝拉撒之重擔即落於年邁老母及年幼稚子身上，而為
        免身體機能日益敗壞萎縮尚需定期復建，生活痛苦不堪，甚且多次有輕生之
        念頭，原告正值壯年之際竟遭此橫禍，所受精神上痛苦非常人所能忍受想像
        ，是請求精神慰撫金五百萬元應屬適當。
  （七）被告乙○○有無參與毆打原告而成立侵權行為之爭點：
　　　(一)被告乙○○確有參與毆打原告之事實，除被告甲○○於刑事庭指證歷歷外（
　　    詳參地院八十九年訴字第一六四號刑事卷八十九年四月二十日審判筆錄、第
        九十四頁、台灣高等法院台南分院八十九年上訴字第一三七九號刑事卷附甲○○上訴狀、第二十九頁），證人蘇明聰亦到庭證實當日是被告乙○○在打
        人（詳參前開地院刑事卷八十九年六月二十七日審判筆錄），被告乙○○空
        言否認，顯不足採信。
    　(二)被告乙○○之刑責，業經台灣高等法院台南分院依職權移送地檢署偵辦中，
        有前開刑事判決事實欄第一項第二行可憑，雖目前尚未接獲地檢署開庭通知
        ，惟不得即謂被告乙○○無重傷害被告之犯行。
三、證據：提出起訴書一份、診斷證明書三紙、薪資扣繳憑單一份、醫療費收據四十
    三紙、看護收費證明一紙、統一發票六十六紙。
乙、被告乙○○方面：
一、聲明：求為判決原告之訴駁回。如受不利判決，被告願供擔保，請准宣告免予假
    執行。
二、陳述：
　（一）緣本件原告丁○○確受有重傷害之事實，被告乙○○並不爭執，惟就其中部
        份損害請求之數額認非妥適，再者，原告所受之傷害絕非被告造成，爰依序
        敘明之：
  （二）就原告所請求之損害賠償數額部份：
　　　(一)減少勞動能力之損害二百五十五萬一千一百八十三元。
　　　　1.就原告提出之診斷證明書不爭執。
　　　　2.有爭執部份：原告雖主張其受傷之前任職於貞冠實業有限公司（下稱貞冠
　　　　　公司），惟因貞冠公司之負責人即為原告之妻楊芳妹，原告本身且為股東
　　　　　之一，且據鈞院向財政部南區國稅局安南稽徵所調取之原告八十八年度申
　　　　　報綜合所得稅之資料中，原告於八十八年度竟仍申報有貞冠公司之薪資所
          得六萬元，按原告現仍復建中，且生活仍需人協助照料，竟仍有薪資所得
          ，足徵或為其並非真正於貞冠公司工作，僅因其妻經營公司，故為節稅而
          以其申報之薪資所得作為公司之費用支出，或為其減少勞動能力之程度並
          未高達一二００分之一０００　。
      (二)增加生活上需要所生損害：
　　    1.醫療費共計十二萬一千五百二十一元，應扣除其中超等病房自付差額二萬
          一千元，伙食費一萬二千三百八十元，證明書費共計一千七百元及傅耳鼻
          喉科診所醫療費用四百五十元，其餘不爭執。
　　    2.看護費用：不爭執。
    　　3.交通費：不爭執。
    　(三)精神慰撫金部份：因原告之經濟狀況顯較被告等人為佳，請鈞院衡情就原告
        請求之數額予以減少。
  （三）被告乙○○當日絕未參與毆打原告，故並無成立侵權行為之可言：
　　　(一)按原告追加乙○○為被告，僅憑另一共同被告甲○○於審判中之誣指，然迄
    　　今乙○○並未接獲任何法院或檢察署之傳票，據共同被告丙○○之刑事判決
    　　內丙○○並證人歐陽明德、謝宗賢、鄭淼順之證詞，均未敘及乙○○當日有
　　　　參與毆打原告之行為，斷無僅憑甲○○一人為圖脫罪卸責之飾詞，即遽認被
　　　　告有毆打原告之理，況甲○○先則於偵查中辯稱當晚十一時就離開霸王花Ｋ
        ＴＶ，案發時並不在場，於　鈞院刑事庭審理中才改辯稱當日係乙○○與丙○○與原告發生衝突，那時伊去廁所，不在場，出來時，就發生事情了，伊
        只有在場勸架，並未動手，嗣於台灣高等法院台南分院審理時又稱其只有打
        鄭淼順，並沒有打到原告云云，足徵甲○○供詞反覆，信口捏造，其為諉罪
        而將犯行推卸予乙○○等人，殊難採信。
      (二)再者，據刑事卷宗內各證人之證詞可以得知，其中案發當日在場之與原告共
        同喝酒之友人歐陽明德及「霸王花ＫＴＶ」之公關小姐郭士爾二人，其二人
        均證稱被告乙○○沒有參與打架，再者，原告之朋友鄭淼順及謝宗賢二人當
        日原本即與原告及歐陽明德四人在同一個包廂喝酒，一開始被告因與歐陽明
        德是朋友，故被告一人曾先至該包廂敬酒，後又再次與丙○○同去該包廂敬
        酒，乃當日鄭、謝二人與被告雖是初見，但二度見面應會略有印象，嗣後被
        告乙○○如真有打人，其二人斷無不為自己朋友（即原告）出面來指證被告
        之理，反而二人均僅指控甲○○及丙○○與其他不相識之人，足徵事發當時
        ，被告乙○○確是在包廂內喝酒，並未參與打人而無侵權行為。
丙、被告丙○○方面：
一、聲明：求為判決駁回原告之訴。
二、陳述：伊只有打謝宗寶一下，並未毆打原告，道義上伊願意賠，但伊目前人在監
    獄無法賠償。
丁、被告甲○○方面：
　　被告甲○○未於言詞辯論期日到場，亦未提出書狀作何聲明或陳述。
戊、本院依職權分別向最高法院及台灣台南地方法院檢察署調閱本院八十九年訴字第
    一六四號、八十八年訴字第一二五一號刑事卷歷審卷並向財政部國稅局調閱兩造
    之財產歸戶清冊及報稅資料暨向國立成功大學醫學院附設醫院函查原告之受傷及
    復原情形。
    理　　由
甲、程序方面：
一、本件被告甲○○未於言詞辯論期日到場，核無民事訴訟法第三百八十六條所列各
    款情形，爰依原告之聲請，由其一造辯論而為判決。
二、按訴狀送達後，原告不得將原訴變更或追加他訴，但請求之基礎事實同一者，不
    在此限，民事訴訟法第二百五十五條第一項第二款定有明文。本件原告本於八十
    九年四月二十日本於侵權行為損害賠償之法律關係起訴，其請求對象原僅列被告
    甲○○一人，嗣於八十九年七月二十五日又本於同一基礎事實具狀追加被告乙○○、丙○○，其追加應屬合法，合先敘明。
乙、得心證之理由：
一、原告起訴主張：被告三人於八十七年十月十四日凌晨，無故共同毆打原告，致原
    告受有重大無法治療之傷害，被告甲○○、丙○○傷害部分，分別經台灣台南地
    方法院檢察署檢察官以八十九年度偵字第三六號及八十八年度偵字第三二八六號
    起訴，並經台灣高等法院台南分院分別判處罪行在案。至被告乙○○係經被告甲○○指證確於案發當時與被告丙○○共同毆打原告，其雖尚未經刑事追訴，亦為
    民法上之共同侵權行為人，對原告亦應負賠償責任，而原告因被告等人之侵權行
    為受有頭部外傷，下顎骨折、左大腦顱內出血合併右側肢體（上、下肢）癱瘓、
    失語症及認知功能不良，日常生活仍須他人協助之重大難治之重傷害，符合勞工
    保險殘廢給付標準表第二級殘廢等級，參酌該殘廢等級給付標準，原告所減少勞
    動能力之程度為一二００分之一０００。次查，原告係五十一年九月五日生，於
    本件事故時為三十六歲，至勞動基準法所定勞工退休年齡六十歲止，尚有二十四
    年。又原告受傷之前任職於貞冠公司，每月收入一萬五千九百元，亦有薪資扣繳
    憑單乙紙為憑。準此，衡以原告減少勞動能力之程度，其一次請求二十四年減少
    勞動能力之損失，依霍夫曼式計算法扣除中間利息後，其金額為二百五十五萬一
    千一百八十三元；另原告支出醫療費十二萬一千五百二十一元、看護費用二十萬
    八千八百元、交通費二千二百二十元，復因上開傷害精神上遭受重大痛苦，應得
    請求精神慰撫金五百萬元，為此，本於侵權行為損害賠償之法律關係，請求被告
    連帶給付減少勞動能力之損害二百五十五萬一千一百八十三元、增加生活上需要
    所生損害三十三萬二千五百四十一元，及精神慰撫金五百萬元，合計七百八十八
    萬三千七百二十四元及自起訴狀繕本送達翌日起算之法定遲延利息等語。
二、被告丙○○辯稱：伊只有打訴外人謝宗寶一下，並未毆打原告，伊道義上雖應負
    責，但目前在監無法賠償云云；被告乙○○則以：伊當日絕未參與毆打原告，且
    原告雖主張其受傷之前任職於貞冠公司，惟因貞冠公司之負責人即為原告之妻楊
    芳妹，原告本身且為股東之一，且據鈞院向財政部南區國稅局安南稽徵所調取之
    原告八十八年度申報綜合所得稅之資料中，原告於八十八年度竟仍申報有貞冠公
    司之薪資所得六萬元，按原告現仍復建中，且生活仍需人協助照料，竟仍有薪資
    所得，足徵或為其並非真正於貞冠公司工作，僅因其妻經營公司，故為節稅而以
    其申報之薪資所得作為公司之費用支出，或為其減少勞動能力之程度並未高達一
    二００分之一０００。而原告主張之醫療費應扣除其中超等病房自付差額二萬一
    千元，伙食費一萬二千三百八十元，證明書費共計一千七百元及傅耳鼻喉科診所
    醫療費用四百五十元；另因原告之經濟狀況顯較被告等人為佳，請鈞院衡情就原
    告請求之數額予以減少等語，資為抗辯。
三、原告主張：被告甲○○綽號「展仔」，於八十七年十月十四日凌晨一時許與丙○○及真實姓名、年籍不詳之成年男子多人，在台南市○○路○段一三七號「霸王
    花ＫＴＶ」店門口，或徒手，或持木椅，共同毆打正欲離去之丁○○及鄭淼順，
    致丁○○受有因頭部外傷合併右側肢體癱瘓及失語症之重大難治之重傷害等事實
    ，業據提出起訴書一份、診斷證明書三紙為證，被告丙○○雖辯稱其僅打了謝宗
    寶一下，並未毆打原告云云，惟查：
　（一）證人鄭淼順於本院八十九年度訴字第一六四號刑事案件審理時證稱：「（問
　　　　：當日有無看到丙○○進來敬酒，丁○○不高興？）他有進來敬酒，但沒有
　　　　發生衝突，也沒有翻桌。丁○○是因為服務不好，結帳時翻桌，當天沒有看
　　　　到甲○○去我們包廂，後來是我們要離開，我與丁○○先走到門口等歐陽明
　　　　德，突然有五六個人衝過來打我們，我看到是甲○○先出手，他怎麼打沒有
　　　　印象了，丙○○也有打，其他人有徒手也有拿木椅打。我被打後就暈過去了
　　　　，其餘的事我就不知道了。他們為何打我們我不清楚。（問：如何確定是甲○○？）有一個印象，當天他沒戴眼鏡，我有聽人叫他『展仔』。」，而被
　　　　告綽號為「展仔」，且因為近視度數很輕，所以有時不戴眼鏡等情，業據被
　　　　告自己供承在卷（均見上開刑事卷八十九年五月十八日審理筆錄）。
　（二）另一目擊證人謝宗寶則於本院審理中證稱：「（問：當日情形如何？）大致
　　　　上如鄭淼順說的一樣，我最有印象的是丙○○，因為他有打我，甲○○我也
　　　　印象有出手，他們五、六個沒說什麼就打我們，我被打就有人把我拉進去，
　　　　他們後來如何打我就不清楚。」（同上開八十九年五月十八日審理筆錄）
　（三）另一目擊證人即「霸王花ＫＴＶ」之公關小姐郭士爾亦到庭證稱：「（問：
　　　　當日情形如何？）當天在包廂內有看到甲○○，後來他就出去了，過不到五
　　　　分鐘我出去，就看到鄭淼順躺在地上，『展仔』就是甲○○。」（見本院八
　　　　十九年五月四日審理筆錄）。而另一目擊證人歐陽明德亦於偵查中證稱：「
　　　　當天丁○○與鄭淼順在ＫＴＶ喝酒，鄭淼順打電話叫我與謝宗寶一起去，我
　　　　們去的時候是十一點多，後來碰到丙○○的朋友「輝哥」，他有來跟我打招
　　　　呼。來我們包廂敬酒後，他說他與丙○○在隔壁包廂，過幾分鐘丙○○來敬
　　　　酒，輝哥也一起進來。後來丁○○不滿沒有小姐掀桌子，丙○○不發一語走
　　　　出包廂，罵說不給他面子。我出去勸丙○○，丙○○還是一直罵，我向他解
　　　　釋丁○○是對店不對他。後來有二人進入丙○○的包廂，其中一人叫『展仔
　　　　』，是丙○○的朋友，問丙○○說丁○○跑去何處，在店內摔東西，後來『
　　　　展仔』把丙○○拉出包廂，經過五分鐘少爺進來說丁○○被二個人打」（詳
　　　　見台灣台南地方法院檢察署八十八年度偵字第三二八六號偵查卷）。
  （四）綜上，足見本件傷害之發生，係因被告丙○○不滿原告掀桌之動作所引起，
        被告丙○○離去之際見原告及訴外人鄭淼順、謝宗寶等人遭被告甲○○及其
        他友人毆打，非但未予勸阻，並參與毆打謝宗寶，益見被告丙○○於毆打謝
        宗寶時，對於其他友人傷害原告之行為，具有共同之犯意聯絡。又衡諸一般
        常情，以木椅毆打人之頭部，將致人受重傷害，原告所受之重傷害，應屬被
        告等人於實施共同傷害行為時所均能預見之結果，且二者間，應具有相當之
        因果關係。
四、按當事人主張有利於己之事實者，就其事實有舉證之責任。民事訴訟法第二百七
    十七條前段定有明文。本件原告又主張：被告乙○○亦有與被告丙○○及甲○○
    共同毆打原告等語，固舉被告甲○○於刑事審判中之供述為證，惟為被告乙○○
    所否認，經查：
　（一）經本院分別向最高法院及台灣台南地方法院檢察署調閱本院八十九年訴字第
　    　一六四號、八十八年訴字第一二五一號刑事卷歷審卷，其中被告丙○○及證
        人歐陽明德、謝宗寶、鄭淼順之證詞，均未敘及被告乙○○當日有參與毆打
        原告之行為，而被告甲○○先則於偵查中辯稱當晚十一時就離開霸王花ＫＴ
        Ｖ，案發時並不在場，於本院刑事庭審理中又改辯稱當日係乙○○與丙○○
        與原告發生衝突，那時伊去廁所，不在場，出來時，就發生事情了，伊只有
        在場勸架，並未動手，嗣於台灣高等法院台南分院審理時又稱其只有打鄭淼
        順，並沒有打到原告云云，渠供詞反覆，已難憑採。更何況依被告甲○○所
        為上開供述係稱：「當日係乙○○與丙○○與原告發生衝突，那時伊去廁所
        ，不在場，出來時，就發生事情了」，核與前開證人歐陽明德所證案發當時
        情節相對照，渠所指發生衝突，應係指被告乙○○偕同丙○○至原告包廂內
        敬酒時，原告掀桌表示不滿之情事，亦未指明被告乙○○有參與毆打原告丁○○之情。
  （二）再者，據證人即案發當日在場與原告共同喝酒之友人歐陽明德及「霸王花Ｋ
        ＴＶ」之公關小姐郭士爾二人均未證稱被告乙○○有參與打架，再依證人歐
        陽明德於偵查中證稱：「當天丁○○與鄭淼順在ＫＴＶ喝酒，鄭淼順打電話
        叫我與謝宗寶一起去，我們去的時候是十一點多，後來碰到丙○○的朋友「
        輝哥」，他有來跟我打招呼。來我們包廂敬酒後，他說他與丙○○在隔壁包
        廂，過幾分鐘丙○○來敬酒，輝哥也一起進來。後來丁○○不滿沒有小姐掀
        桌子，丙○○不發一語走」等語，足認案發當日原告係與訴外人歐陽明德、
        謝宗寶、鄭淼順四人同在一包廂內喝酒，被告乙○○當時曾先後二次至該包
        廂敬酒，謝宗寶、鄭淼順對被告乙○○面應略有印象，歐陽明德與被告乙○○係屬舊識，則嗣後被告乙○○如真有打人，訴外人謝宗寶、鄭淼順及歐陽
        明德三人焉有不予指證被告乙○○之理？反而均僅指控甲○○及丙○○與其
        他不相識之人。是原告主張被告乙○○參與毆打原告即難憑採。
  （三）本院經訊之被告丙○○案發當日經過情形，亦稱：「我、乙○○與甲○○及
        其朋友約二、三人在包廂內喝酒，乙○○外出上所遇到其朋友歐陽，歐陽
        叫我們去敬酒，不久原告就翻桌子，我與乙○○與歐陽返回自己包廂，討論
        為何會翻桌子，我要大家一起出來談，歐陽說他已叫丁○○及其他人回去，
        我不知當時甲○○和其朋友已在外等，甲○○進來叫我，我們走出去時，甲○○的朋友與丁○○等人已經吵起來了，我在櫃處打了丁○○的朋友謝宗
        寶一下，轉身看，丁○○與鄭淼順已倒在地上，我問甲○○，他說是他朋友
        拿椅子打的。我尚未出手打人前，我走到櫃，看到丁○○及鄭淼順是站在
        ＫＴＶ大門外與人打架。我打完謝宗寶後走出大門，乙○○與歐陽才從包廂
        內走到大門邊，之後他們有無動手，我不清楚。丁○○是倒在ＫＴＶ大門外
        靠路邊。」、「（請問被告丙○○，乙○○走出時，打架是否已結束？）是
        。」等語（參本院九十一年三月二十八日言詞辯論筆錄），據此，益足認被
        告乙○○並未參與毆打原告。
　　綜上，原告主張被告乙○○有與被告甲○○、丙○○及其他不詳姓名之人共同毆
　　打原告云云，即不足採，其本於侵權行為請求被告乙○○與被告甲○○、丙○○
　　等人連帶負損害賠償責任，即無理由，不應准許。
五、按因故意或過失，不法侵害他人之權利者，負損害賠償責任；數人共同不法侵害
    他人之權利者，連帶負損害賠償責任不法侵害他人之身體或健康者，對於被害人
    因此喪失或減少勞動能力或增加生活上需要時，應負損害賠償責任；又不法侵害
    他人之身體、健康、名譽或自由者，被害人雖非財產上之損害，亦得請求賠償相
    當之金額，民法第一百八十四條第一項前段、第一百九十三條第一項、第一百九
    十五條第一項分別定有明文。被告甲○○、丙○○與其他不詳姓名之人共同毆打
    原告，已如前述，原告既因被告甲○○、丙○○之共同加害行為受有傷害，依上
    開規定，原告請求被告甲○○、丙○○連帶賠償其因此支付之醫藥費、看護費、
    交通費、喪失勞動能力損失及非財產上之損害賠償，即屬有據，茲就原告所得請
    求之項目、金額，分述於後：
  （一）醫療費用部分：
        原告主張其因遭被告甲○○、丙○○等人毆打受有頭部外傷，下顎骨折、左
        大腦顱內出血合併右側肢體（上、下肢）癱瘓、失語症及認知功能不良等傷
        害，並支出醫療費用十二萬一千五百二十一元之事實，業據提出醫療費用收
        據四十一紙，其中超等病房自付差額二千五百元（收據記載二萬一千元，原
        告僅請求二千五百元）、證明書費一千七百元及傅耳鼻喉科診所醫療費用四
        百五十元，原告並未舉證為醫療本件傷害必要之支出，且已具狀捨棄此部分
        之請求，至其餘醫療費用共十一萬六千八百七十一元，經核原告所受之傷害
        及上開收據記載之醫療項目，堪認該等支出係屬治療上之必要費用，且基於
        住院之特殊環境，由醫院控制供給之伙食，實為治療行為之一環，因此支出
        之膳食費用，亦屬醫療費用（最高法院七十八年第九次民事庭會議決議參照
        ），原告此部分醫療費用請求於十一萬六千八百七十一元範圍內，即為可採
        。
　（二）看護費用部分：
　　　　原告主張其因本件傷害受有上開傷害，日常生活仍須他人協助，乃委請訴外
        人林碧齡自八十七年十月二十一日起至八十八年一月十五日止，予以看護，
        每日看護工資二千四百元，合計支出看護費用二十萬八千八百元之事實，業
        據提出收費證明一紙為證，並為到場所不爭執，原告此部分請求為有理由，
        應予採酌。
　（三）交通費部分：按被害人因受傷住院、通院、轉院所支出之交通費，亦為治療
        所必需之費用，自得請求加害人賠償（最高法院四十四年台上字第一七００
        號、五十八年台上字第一六０號判決參照）。原告等主張其因本件門診復健
        之需，自八十八年三月間起迄八月底共支出停車費用二千二百二十元之事實
        ，業據提出統一發票六十六紙為證，並為到場被告所不爭執，原告此部分請
        求，亦屬可採。
　（四）喪失勞動能力之損失：原告主張其因本事故受傷前，係經營貞冠公司及紫妃
　　　　公司，並因實際負責貞冠公司業務，而向貞冠公司每月領有薪資一萬五千九
　　　　百元，受本件傷害後，經復建結果，因頭部外傷合併右側肢體癱瘓及失語症
　　　　之傷害，仍無法恢復功能迄今連最基本之吃飯如廁等日常生活仍需他人協助
        ，完全無法工作，謹參酌勞工保險殘廢給付標準表，至少已達第二級殘廢等
        事實，業據提出國立成功大學醫學院附設醫院（八八）成附醫病歷字第三七
        七五號函送之病患診療資料摘錄表、薪資扣繳憑單為證，並經本院函詢國立
        成功大學醫學院附設醫院，經回覆：原告目前已構成右側上、下肢殘廢及失
        語症，無法治癒，導致喪失勞動能力，有該醫院九十一年一月二十四日（九
        一）成附醫復字第一七０號函附卷可稽，參酌勞工保險條例第五十三條附表
        之「勞工保險殘障廢給付標準表」中所示情形，當屬精神遺存高度障害，終
        身不能從事任何工作，日常生活需人扶助」之狀態，其殘廢等級為第二級，
        應屬百分之百喪失勞動能力。又原告受僱於貞冠公司，每月薪資一萬五千九
        百元，業據提出之扣繳憑單一紙附卷為證，以原告五十一年九月五日出生，
        尚屬壯年，其薪資與勞工委員會公告之基本工資一萬五千八百四十元，並無
        過高，原告主張其勞動能力以每月一萬五千九百元計算，尚稱合宜。次查，
        原告係五十一年九月五日生，自本件事故發生時即八十七年十月十四日起，
        至勞動基準法所定勞工退休年齡六十歲止（勞動基準法五十四條第一項第一
        款參照），尚有二十三年十個月又二十一日，即二百八十六點七個月。故原
        告因本件傷害致殘障之喪失勞動能力損失為三百萬三千六百七十七元｛月別
        5/12%複式霍夫曼計算法（第一個月不扣除中間利息），其計算式為：
        [ 15900* 188.00000000（此為應286月之霍夫曼係數）+15900*0.70001* （
        189.00000000-000. 00000000）]=0000000（小數點以下四捨五入）}，原告
        請求賠償二百五十五萬一千一百八十三元，即屬有據。
　（五）慰撫金部份：
　　　　原告之身體、健康因被告甲○○、丙○○等人之加害行為，致頭部外傷合併
　　　　右側肢體癱瘓及失語症，迄今日常生活仍需他人協助，終身不能從事工作，
      　其精神及身體上確受有極大痛苦。本院斟酌原告係五十一年九月五日生，高
      　職畢業，前於貞冠公司工作，每月薪資一萬五千九百元，名下有土地一筆、
　　    房屋一棟、車輛一輛；被告丙○○係五十三年十一月二十二日生，國小畢業
        ，前從事塑膠射出工作，年收入二十萬六千五百元，名下有房屋一棟、土地
        一筆；被告甲○○係六十二年八月二十七日生，前受僱於台南汽車客運股份
        有限公司，年收入約十三萬元（參見財政部台灣省南區國稅局台南市分局九
        十年二月十五日南區國稅南市資字第９０００５０６９號函），並參兩造之
        身分、地位、經濟能力及原告等所受傷害痛苦程度等，認為原告請求三百萬
        元精神慰藉金，尚嫌過高，應予核減為八十萬元，方屬公允，逾此數額之請
        求，為無理由。
六、綜上所陳，本件原告本於侵權行為法則，訴請被告甲○○、丙○○連帶賠償原告
    三百六十七萬九千零七十四元（醫療費用十一萬六千八百七十一元、看護費用二
    十萬八千八百元、交通費二千二百二十元、喪失勞動能力之損失二百五十五萬一
    千一百八十三元、精神慰撫金八十萬元），及自附帶民事訴訟訴狀繕本送達被告
    翌日即被告甲○○自八十九年四月二十一日起，被告丙○○自八十九年七月二十
    九日起均至清償日止，按週年利率百分之五計算之利息部分，洵屬正當，應予准
    許。逾此部分所為之請求，為無理由，應予駁回。又原告勝訴部分，原告陳明願
    供擔保為假執行之宣告，經核於法並無不合，爰酌定相當擔保金額准許之。至於
    原告敗訴部分，其假執行之聲請失所附麗，應併予駁回。
七、本件因事證已臻明確，兩造其餘攻擊、防禦方法及所為之立證，與判決之結果不
    生若何影響，無庸再逐一予以論究，合併敘明。
八、據上論結，本件原告之訴為一部有理由，一部無理由，依民事訴訟法第三百八十
    五條第一項前段、第七十九條但書、第八十五條第一項、第三百九十條第二項，
    判決如主文。
中　　　華　　　民　　　國　　九十一　　年　　　四　　　月　　十一　　　日
                                臺灣臺南地法院民事第三庭
~B法　　　官　李杭倫
右為正本，係照原本作成。
如對本判決上訴，須於判決送達後廿日內向本院提出上訴狀。
中　　　華　　　民　　　國　　九十一　　年　　　四　　　月　　十一　　　日
~B法院書記官　陳怡吟
